臺灣高等法院刑事裁定　　　　　　　　　96年度毒抗字第30號
抗　告　人　台灣桃園地方法院檢察署檢察官
被　　　告　甲○○
　　　　　　　　　　（現於桃園看守所）
上列抗告人因被告違反毒品危害防制條例案件，不服臺灣桃園地
方法院95年度毒聲字第1889號，中華民國95年12月28日裁定（聲
請案號：臺灣桃園地方法院檢察署95年度毒偵緝字第405號），
提起抗告，本院裁定如下：
    主  文
抗告駁回。
    理  由
一、檢察官聲請意旨略以：被告甲○○於民國94年12月19日警方
    採尿前26小時，因施用第一級毒品海洛因案件，前經臺灣桃
    園地方法院95年度毒聲字第169號裁定送觀察、勒戒，於95
    年11月11日送臺灣桃園看守所附設勒戒所執行觀察、勒戒後
    ，認有繼續施用毒品之傾向，此有臺灣桃園看守所95年12月
    22日桃所衛字第0951305159-3號函，所附「有無繼續施用毒
    品傾向證明書」及「有無繼續施用毒品傾向評估標準記錄表
    」在卷可稽，爰依毒品危害防制條例第20條第2項之規定，
    聲請裁定被告入戒治處所施以強制戒治云云。
二、原裁定意旨略以：被告甲○○前於88年間因施用毒品，經裁
    定送觀察、勒戒後，認有繼續施用毒品之傾向，經裁定令入
    戒治處所施以強制戒治，於88年10月30日出所，於89年6 月
    8日期滿執行完畢，由原法院以87年度上訴字第5219號號判
    決免刑；又因施用第一級、第二級毒品（第2次），經原審
    法院以94年度訴字第1108號判決分別判處有期徒刑6月、有
    期徒刑2月，並定應執行刑為有期徒刑7月確定，此有本院被
    告前案紀錄表1份在卷可稽。本件被告於94年12月19日為警
    採尿往前回溯26小時內又施用第一級毒品之犯行，已係第3
    次犯毒品危害防制條例第10條之罪，而非屬「初犯」、「初
    犯經觀察、勒戒或強制戒治釋放後，5年內均無施用毒品之
    行為」之情形，依法自應由檢察官直接起訴，所請命被告強
    制戒治於法不合，予以駁回。
三、抗告意旨略以：本件被告施用安非他命之時點為94年12月19
    日採尿時回溯26小時內某時，而被告前次經強制戒治執行完
    畢時點為89年6月8日，本件顯屬毒品危害防制條例第20條第
    3項所規定「為觀察、勒戒或強制戒治執行完畢釋放後，5年
    後再犯第10條之罪」，經檢察官聲請送觀察、勒戒，原審法
    院以95年度毒聲字第169號裁定被告送勒戒處所觀察、勒戒
    ，經本署檢察官於95年11月11日將被告送臺灣桃園看守所附
    設勒戒所執行觀察勒戒後，認「有繼續施用毒品之傾向」，
    依毒品危害防制條例第20條第2項之規定，自應裁定令入戒
    治處所施以強制戒治，原審遽為駁回將被告送戒治處所施以
    強制戒治之聲請，其認事用法，容有違誤，爰請撤銷原裁定
    ，更為適當之裁定云云。
四、經查：
  (一)92年7月9日新修正之毒品危害防制條例刪除「2犯」及「3犯
    」之規定，一改修法前繁雜之處遇程序，僅將施用毒品者簡
    化區分為初犯、再犯，並認施用毒品者係屬病患性犯人，以
    觀察、勒戒戒除其身癮，並以強制戒治去除其心癮。經觀察
    、勒戒或強制戒治執行完畢釋放後，若係5年後再犯該條例
    第10條施用毒品罪者，與同條例第20條第1項、第2項關於「
    初犯」之處理方式相同，檢察官應先聲請法院裁定令被告入
    勒戒處所觀察、勒戒，並視有無繼續施用毒品傾向，決定應
    予釋放、為不起訴之處分，或應聲請法院裁定令入勒戒處所
    強制戒治；若係5年內「再犯」同條例第10條施用毒品罪者
    ，依同條例第23條第2項規定，檢察官則應依法追訴。觀諸
    該條例第20條第3項之修正理由：「觀察、勒戒或強制戒治
    5年後再犯者，顯見前所實施之觀察、勒戒或強制戒治已足
    以遮斷其施用毒品之癮，為期自新及協助其戒除毒癮，對此
    5年後再犯者，爰明定仍適用初犯之規定，先經觀察、勒戒
    、強制戒治之程序。」及同條例第23條第2項之修正理由：
    「為配合簡化施用毒品犯之刑事處遇程序，並鑑於經觀察、
    勒戒或強制戒治執行完畢釋放後5年內再犯者，其再犯率甚
    高，原據以實施之觀察、勒戒及強制戒治既已無法收其實效
    ，自應施以刑事處遇。」顯然如施用毒品者係前經觀察、勒
    戒或強制戒治等治療程序執行完畢5年後，始再施用毒品之
    「初犯」，因前所執行之觀察、勒戒或強制戒治已足收戒除
    毒癮之效，自應重新執行觀察、勒戒或強制戒治等治療程序
    ，並於治療程序執行完畢後，由檢察官為不起訴處分，毋庸
    對之追訴處罰；反之，在「再犯」之情形，因其先前所為治
    療程序顯未能收戒斷毒癮之效，且考量施用毒品者之再犯率
    偏高，乃簡化其刑事處遇程序，而逕予追訴處罰，不再施以
    治療程序。參酌上開立法理由，修正毒品危害防制條例就施
    用毒品者，祇於「初犯」及「5年後再犯」二種情形，有其
    追訴條件之限制，即須於初犯經觀察、勒戒或強制戒治釋放
    後，5年內均無施用毒品之行為，始能認其前所實施之觀察
    、勒戒或強制戒治已足遮斷毒癮，而得於5年後再犯時，再
    予適用初犯之規定，重行觀察、勒戒等程序。倘5年內已經
    再犯，被依法追訴處罰，縱其第3次（或第3次以上）施用毒
    品之時間在初犯釋放5年以後，即與「5年後再犯」之情形有
    別，且因已於「5年內再犯」，顯見其再犯率甚高，原實施
    觀察、勒戒或強制戒治，已無法收其實效，而無5年戒斷期
    之存在，自無再經觀察、勒戒及強制戒治之必要，應由檢察
    官逕行起訴，始符新法修正之本旨（參見最高法院95年度台
    非字第59號判決及95年第7次刑事庭會議決議）。
  (二)本件被告前於88年間因施用毒品，經法院裁定送觀察、勒戒
    ，認有繼續施用傾向，經裁定強制戒治後，於88年10月30日
    出所，本院裁定停止戒治，所餘期間交付保護管束，並於89
    年6月8日付保護管束期滿以執行完畢論，由本院以87 年度
    上訴字第5219號判決判處免刑確定；其又因連續施用第1級
    毒品海洛因、第2級毒品安非他命多次，經原審法院以94 年
    度訴字第1108號判決分別判處有期徒刑6月、有期徒刑2月，
    定執行刑為有期徒刑7月確定，有本院被告前案紀錄表、桃
    園地方法院檢察署刑案查註紀錄表各乙份在卷可稽。是以，
    本件被告於94年12月19日採尿時，回溯26小時期間內某時所
    為施用第一級毒品犯行，已係第3次犯毒品危害防制條例第
    10條之罪，而非屬「初犯」，則參諸前揭最高法院95年度台
    非字第59號判決、95年第7次刑事庭會議決議及毒品危害防
    制條例第20條及第23條立法理由，前對被告所實施觀察勒戒
    或強制戒治，既無法收其實效，顯已無5年戒斷期之存在，
    自無需再經觀察、勒戒及強制戒治之必要，應逕行追訴處罰
    。抗告意旨，仍執前詞，指摘原裁定不當，為無理由，應予
    駁回。
據上論斷，應依刑事訴訟法第412條，裁定如主文。
中　　華　　民　　國　　96　　年　　2 　　月　　7 　　日
  　　　　　　刑事第十三庭  審判長法　官  曾  德  水
  　　　　　　　　　　　　　　    法　官  林  婷  立
　  　　　 　 　　　　　　　　　　法　官  王  炳  梁
以上正本證明與原本無異。
不得再抗告。
                                  書記官  廖  逸  柔
中　　華　　民　　國　　96　　年　　2 　　月　　7 　　日
